臺灣新北地方法院民事判決
111年度訴字第184號
原      告  加泓鋼鐵股份有限公司

法定代理人  林永昌  
訴訟代理人  林冠廷律師
            蔡文斌律師
被      告  仁強欣業有限公司

法定代理人  陳金仁  

訴訟代理人  李沃實律師
上列當事人間請求給付貨款事件，經本院於民國111年11月3日言
詞辯論終結，判決如下：
    主      文
一、被告應給付原告新台幣（下同）2,883,632元，及自民國110
    年12月15日起至清償日止，按年息5％計算之利息。
二、訴訟費用由被告負擔十分之九，餘由原告負擔。
    事實及理由
一、原告訴之聲明：被告應給付原告2,929,006元，及自支付命
    令聲請狀繕本送達之翌日起至清償日止，按年息5%計算之利
    息。並主張如下：
　㈠原告為鋼材銷售商，被告自民國108年7月間至109年9月間，
    陸續向原告購買H型鋼等各類鋼材，原告已分別交貨到其指
    定之工地，並均驗收完畢，是兩造成立之契約關係應為買賣
    契約，適用買賣之規定。本件被告尚未給付之貨款總金額為
    3,188,574元，經扣除被告放置於金門倉庫之鋼材價額259,5
    68元後，原告請求給付之貨款總計為2,929,006元（以上均
    含稅）。
　㈡本件原告對被告出貨之鋼材均係由原告向東和鋼鐵企業股份
    有限公司（下稱東和鋼鐵）所購置，原告於接獲被告通知出
    貨之鋼材有檢驗結果不符材料規格標準後，立即通知東和鋼
    鐵協助重驗，經重新加倍取樣試驗後，結果符合驗收標準。
    被告雖主張系爭鋼材曾有採驗試驗結果不符檢驗結果，然此
    係被告採驗檢測之方法有問題所導致。系爭鋼材經第三方機
    構檢驗合格，被告已使用在其所承包之工程，並經業主驗收
    通過，足徵系爭鋼材並無瑕疵存在。
　㈢按物之瑕疵擔保及不完全給付，各異其成立要件及效果，惟
    於出賣人就其交付之買賣標的物有應負擔保責任之瑕疵，而
    其瑕疵係於契約成立後始發生，且因可歸責於出賣人之事由
    所致時，出賣人始同時負有物之瑕疵擔保及不完全給付之債
    務不履行責任（最高法院98年台上字第1811號民事判決參照
    ）。本件契約定性既為買賣關係，原告主張系爭鋼材並無瑕
    疵存在，縱有瑕疵存在，該瑕疵亦非契約成立後始發生之瑕
    疵，依上開見解，原告公司亦僅須負擔物之瑕疵擔保責任，
    不負不完全給付之債務不履行責任，被告公司主張依民法第
    227條之規定請求原告公司負擔不完全給付責任，顯有違背
    上開判決意旨。又縱認系爭鋼材存有瑕疵，被告法定代理人
    於111年6月14日言詞辯論期日自陳，於108年10月29日第一
    次會驗時已經發現系爭鋼材有瑕疵存在，然其遲至109年12
    月20日始以存證信函第一次通知有瑕疵，顯屬怠為通知，依
    民法第356條第2條、第3項之規定，視為被告已承認其所受
    領之物，自無從主張系爭鋼材有瑕疵存在。
　㈣再者，被告於108年12月19日會同原告檢驗系爭鋼材，則至遲
    於上開期日，被告應已依民法第356條之規定通知原告系爭
    鋼材存有瑕疵，而被告係於109年12月20日始寄發存證信函
    ，縱如其言是要行使價金減少請求權，亦已逾民法第365條
    規定之6個月除斥期間。況細繹上開存證信函內容，僅言明
    被告因延誤期程受昊海營造有限公司（下稱昊海公司）要求
    逾期賠償，並未表明要行使價金減少請求權，也未具體表明
    減少之金額，是被告是否確實行使價金減少請求權，實有疑
    慮。
　㈤被告主張原告有違反品質保證瑕疵，顯無理由。本件兩造訂
    立之買賣契約，係存在於兩造之間，與東和鋼鐵無關，被告
    主張原告應與東和鋼鐵連帶負擔消費者保證責任，顯然違背
    債權相對性之法理。且被告辯稱其遭商昊海公司扣款240萬
    元一事，縱然為真，亦難逕自歸咎於原告，難認與原告之行
    為間有何因果關係存在。
　㈥被告主張原告應負擔放置於金門倉庫之259,568元鋼材衍生之
    運費，顯屬無據。原告否認曾與被告達成這一筆退貨之合意
    ，原告僅係為避免造成訴外人古先生困擾，才願意自行吸收
    遭被告運送至金門之鋼材，不向被告請求給付價款。因此，
    被告擅自運送上述鋼材而產生之額外運費，自無從要求原告
    負擔。　　　　　　　
二、被告則聲明原告之訴駁回，如受不利之判決，願供擔保請准
    宣告免為假執行。並以下列陳詞置辯：　　
  ㈠原告於契約訂定後，所交付之標的物具有瑕疵（不完全給付
    ），並可歸責，被告得依法行使扣減價金，及給付遲延損害
    賠償請求權。
　　⒈兩造買賣系爭瑕疵鋼材CNS13812SN490C，就降伏點要求之
      標準：為295-415間（但結果為433）；就降伏比要求之標
      準：則為≦80（但結果為82），此亦為東和鋼鐵所定之標
      準。被告於108年8月21日分包昊海公司承攬金門縣政府所
      屬烈嶼國中運動場新建工程中「鋼構工程」部分，而於同
      年8月27日，向原告訂購槽鐵等5項鋼材。原告於108年10
      月21日交貨之鋼板，經定作人金門縣政府（接管、使用者
      為金門縣烈嶼國中）、鴻邁工程顧問有限公司、億展聯合
      建築師事務所（設計、監造人）、昊海公司（被告定作人
      ）及被告共同取樣，108年10月22日送交公正第三方「SGS
      台灣檢驗科技股份有限公司」（下稱SGS）檢驗結果，發
      現部分鋼材具有降伏點及降伏比不符要求標準之瑕疵；10
      8年11月25日再度就另一批同規格鋼板取樣再送交金屬工
      業研究發展中心（下稱TAF）檢驗結果，發現仍具有降伏
      點不符標準之瑕疵，仍然未過關，致無法進行後續施工。
　　⒉按解釋意思表示，應探求當事人之真意，不得拘泥於所用
      之辭句，民法第98條定有明文。本件被告為小公司，其法
      定代表人陳金仁學歷僅國中二年級程度，並非專習法律之
      人，其存證信函之用字遣詞自難與法律規定完全一致，參
      酌被告買受系爭鋼材等物目的在完成承攬烈嶼國中運動場
      建築物等工程案，及社會一般人之通念，應認被告於109
      年12月20日以郵局存證信函通知原告買賣標的物具有瑕疵
      時事實，就是行使價金扣減權之意思，故尚無逾6個月除
      斥期間之問題。
　　⒊依被告之定作人昊海公司所出具簡要請款明細表，關於「工程逾期」項目之備註欄所載，工程逾期為「109.01.01-109.03.04」共63天，本應處罰2,872,800元（計算式：63日×45,600元/日＝2,872,800元），後經被告與昊海公司討價還價，主張應自109年1月7日起算才合理，最後減為2,400,000元，此即為被告在本案主張抵銷數額之依據。被告承包昊海公司鋼構工程契約第四條、『履約期限』第（四）款約定「108年12月31日」為完工最後期限，卻因原告所交付本案系爭標的物送驗樣品，先於108年11月11日經SGS檢驗通知未過關 ，再另外採樣送經TAF檢驗後於108年12月18日通知仍未過關報告（確實具有瑕疵）拖延所致。被告為避免兩造損害擴大，兼顧原告上游即東和鋼鐵之信譽，由被告加倍多次取樣方式送驗，於109年1月6日始過關，但因契約完工期限為前述108年12月31日，仍然遲延完工57日（此即昊海公司出具第4期付款明細表中逾期扣款欄期間：109年1月1日起至同年3月4日的由來，但合理期間應自109年1月7日起算，最後才以57日計罰）。原告所交付的鋼材，既經二家公正專業第三方機構及東和鋼鐵代表與會證實：具有瑕疵（不完全給付），而其瑕疵係於108年8月27日訂約後之108年10月21日交貨後，即同年11月11日及12月18日分別證實，造成被告遲延完工，致遭昊海公司罰款240萬元之唯一原因，故原告確實具有可歸責之給付遲延，並應負瑕疵擔保責任，是原告所提供瑕疵品與被告遭昊海公司扣款自有相當因果關係。
  ㈡倘若法院認為原告價金請求權存在，被告主張以2,704,942元
    損害賠償債權抵銷之：
    按民法第334條第1項規定，二人互負債務，而其給付種類相
    同，並均屆清償期者，各得以其債務，與他方之債務，互為
    抵銷。但依債之性質不能抵銷或依當事人之特約不得抵銷者
    ，不在此限。又同法第335條第1項規定，抵銷，應以意思表
    示，向他方為之。其相互間債之關係，溯及最初得為抵銷時
    ，按照抵銷數額而消滅。被告因原告所供應之鋼材具有瑕疵
    ，該瑕疵並造成給付遲延而使被告遭受定作人扣款2,400,00
    0元。此外，被告將原告瑕疵鋼品退貨（247,455元）部分，
    已經原告自認，因該退貨所增加之運輸費用45,374元，自然
    也應由原告負擔方屬合理，爰一併主張以2,704,942元（計
    算式：2,400,000＋45,374＋259,568）抵銷原告可得請求之總
    數額。
三、本院得心證之理由：　
　㈠本件原告主張其為鋼材銷售商，被告自108年7月間至109年9
    月間，陸續向原告購買H型鋼等各類鋼材，原告已分別交貨
    到其指定之工地，並由被告收受完畢，惟被告尚未給付之貨
    款總額為3,188,574元，扣除被告放置於金門倉庫之鋼材價
    額259,568元後，餘額為2,929,006元（含稅）一節，為被告
    所不爭執，首堪認為真實。故而，原告基於買賣契約之法律
    關係請求被告給付尚未給付之買賣價款，於法有據。被告雖
    不否認前述買賣契約存在，但以原告交付之鋼材有瑕疵，且
    為不完全給付，致其工程驗收遲延遭扣款2,400,000元，及
    前開退貨259,568元部分，尚損失運費45,374元，而提出抵
    銷抗辯等語。
　㈡本件被告得否對原告主張物之瑕疵擔保及不完全給付之損害
    賠償？
　　原告主張本件兩造之爭執，僅存在物之瑕疵擔保的問題，並
    不成立不完全給付云云。惟按種類之債在特定時即存有瑕疵
    者，出賣人除應負物之瑕疵擔保責任外，並應負不完全給付
    之債務不履行責任（最高法院85年台上字第1396號判決意旨
    、最高法院77年度第7次民事庭會議決議（一）意旨參照）
    。查本件兩造間買賣之物品係鋼材，性質上為種類之債，是
    以，本件被告對原告同時提出物之瑕疵擔保及不完全給付兩
    項抗辯，於法自無不可，原告稱本件不存在不完全給付之問
    題云云，尚非可採。
　㈢本件被告抗辯退貨（259,568元部分）之運費45,374元應由原
    告負擔，有無理由？
　　⒈按買賣之物，僅指定種類者，如其物有瑕疵，買受人得不
      解除契約或請求減少價金，而即時請求另行交付無瑕疵之
      物。民法第364條第1項定有明文。是種類之債在特定時，
      即存有瑕疵者，出賣人除應負物之瑕疵擔保責任外，並應
      負不完全給付之債務不履行責任。此際，出賣人應負之責
      任係屬併存，買受人得選擇行使。給付物品質上有瑕疵，
      如買受人已受領者，得返還有瑕疵之物而請求更換（最高
      法院87年台上字第125號判決意旨參照）。
　　⒉本件被告抗辯其收受一筆價格259,568元之鋼材，因規格不
      符，向原告退換另一批規格相同之鋼材等情，業據其提出
      銷貨明細對帳報表二紙為證（見本院卷二第179、185頁）
      ，依其記載，可見2020/07/31退貨該筆貨物品項為「輕型
      鋼（錏）200*75*20*3.2、烈中案、306支、重量10,987、
      單價22.5」；2020/8/31銷貨貨物品項則為「輕型鋼（錏
      ）200*75*20*3.2、烈中案、306支、重量10,998、單價22
      .5」，不論品項、數量、單價均相同，應屬同一筆銷貨訂
      單；而上開規格不符部分，亦有兩造間line對話所附照片
      二幀為證（見本院卷第197頁）。而原告亦不爭執被告有
      將上開鋼材運送放置於訴外人古先生位於金門之放置場所
      ，並同意扣除此筆貨款。由此可見，被告辯稱此筆鋼材係
      屬退貨且已退運至原告指定處所等語，應屬可信。
　　⒊原告雖辯稱兩造並無退貨之合意，此筆貨品只是為了不造
      成訴外人古先生的困擾才同意扣除貨款，鋼材本來就會有
      公差，被告測量規格並未由原告會同，line對話原告也沒
      有回答同意，所以沒有同意退貨云云。本院認為，被告既
      然已經傳送規格不符的照片給原告，並將鋼材退運，原告
      也接受該筆貨物退運至其協力廠商古先生處，復又出貨同
      一批鋼材給被告，依此情狀，顯然是屬於前述種類之債由
      買受人返還有瑕疵之物請求更換無瑕之物的情形。原告主
      張這種情況不是退換貨，原告沒有同意被告退貨云云，顯
      與前述證據及交易常情不符，難予採信。
　　⒋綜上，本件被告因退換系爭有瑕疵之鋼材所生之費用，如
      運費，自應由原告負擔之。本件被告主張因上開貨物之退
      換，需額外支出三筆運費：退貨由烈嶼至金門之運費18,7
      00元；換貨從高雄至金門之運費7,974元、金門至烈嶼之
      運費18,700元，共計45,374元部分，業據其提出運費單據
      為證（見本院卷二第199、201頁），原告就此運費單據之
      真實性並無爭執。是此一退換貨運費之支出，係由於原告
      出貨的瑕疵所致，本應由原告負擔之，卻由被告先行墊付
      ，被告自得請求原告返還。是以，被告於本案中以此退運
      債權45,374元對原告之貨款債權主張抵銷，即屬有據。
　㈣被告抗辯因原告出賣鋼材之瑕疵，致其工程遲延，遭上包昊
    海公司罰款240萬元，應由原告賠償一節，是否有理由？
　　⒈本件事實經過認定略以：
　　　⑴被告於108年8月21日向昊海公司分包「金門縣烈嶼國民
        中學400公尺標準運動場新建工程」之鋼構工程（下稱
        分包工程），約定應於108年12月31日前完工，每逾期
        一日扣罰45,600元（見本院卷一第111-123頁之分包契
        約）。
　　　⑵被告乃向原告購買鋼材，其中規格為「14500*500*45；＃
        CNS 00000 SN490C」型鋼（下稱系爭鋼材）係於108年1
        0月1日給付。
　　　⑶經業主委託SGS於108年11月11日對系爭鋼材進行檢驗，
        其降伏點及降伏比不合規定（見本院卷一第15頁試驗報
        告），與東和鋼鐵材質證明書（出廠證明書）記載之規
        格不符（見本院卷一第17頁）。
　　　⑷億展聯合建築師事務所於108年11月25日發函昊海公司表
        示系爭鋼材試驗不合格，應更換補進合格材料，重新取
        樣試驗（見本院卷一第29-31頁）。
　　　⑸被告委託東和鋼鐵苗栗廠物理實驗室於108年12月10日檢
        驗系爭鋼材係符合規定（見本院卷一第41頁試驗報告）
        。
　　　⑹系爭鋼材經昊海公司再送TAF檢驗，於108年12月16日測
        試結果，降伏點不合規定，降伏比則符合規定（見本院
        卷一第33-35頁試驗報告）。
　　　⑺被告委請SGS就系爭鋼材重新取樣，即軋延方向更正取樣
        （見本院卷一第105頁）。
　　　⑻系爭鋼材經昊海公司復送TAF檢驗，於109年1月6日測試
        結果，均符合規定（見本院卷一第90頁試驗報告）。
　　　⑼被告分包工程於109年3月4日完工，因工程逾期（自109
        年1月1日至109年3月4日）遭罰款240萬元。
　　　⑽被告於109年12月20日寄發存證信函予原告及東和鋼鐵公
        司，內容略以鋼材不合規範要求，致無法驗收，致施工
        拖延遭廠商罰款，請儘速出面處理等語（見本院卷一第
        81-83頁）。
　　⒉被告就此部分主張物之瑕疵擔保，是否有理由？
　　　按買賣因物有瑕疵，而出賣人應負擔保之責者，買受人得
      解除其契約或請求減少其價金；上開減少價金之請求權，
      須買受人依民法第356條規定為「通知」後六個月間不行
      使始歸消滅，而非以買受人「知悉」瑕疵後六個月間不行
      使，作為其減少價金請求權消滅之要件，此觀同法第359
      條、第365條第1項之規定自明。又買受人因物有瑕疵而請
      求減少價金者，其請求權之六個月或五年存續期間，自買
      受人通知出賣人有應由出賣人負擔保責任之瑕疵後或物之
      交付時起算（最高法院103年台上字第196號、97年台上字
      第160號判決意旨參照）。依上開事實過程以觀，被告至
      遲應於108年11月11日得知SGS檢驗不合格之結果後，即知
      系爭鋼材有其所指之瑕疵，而被告隨即連絡原告處理，才
      有後續試驗等節，亦為兩造所不爭執。是以被告通知原告
      系爭鋼材有瑕疵之時點，應在108年11月至109年1月間，
      而本件被告遲至109年12月20日始以存證信函向原告表示
      因鋼材瑕疵而被上包扣款，請求原告出面處理等語，縱認
      此一信函之真意是主張物之瑕疵擔保之減少價金請求權，
      其提出時點亦已逾民法第365條第1項所定六個月之除斥期
      間無疑。故本件被告應已不得向原告主張物之瑕疵擔保之
      減少價金請求權。
　　⒊被告就此部分主張不完全給付之損害賠償，是否有理由？
　　　⑴按物之瑕疵擔保責任與不完全給付之債務不履行責任，
        其法律性質、構成要件及規範功能各不相同。故買受人
        如主張出賣人應負不完全給付之債務不履行責任，而解
        除契約時，應無民法第365條規定之適用（最高法院91
        年台上字第1588號判決意旨參照）。是以，本件被告向
        原告主張不完全給付之債務不履行損害賠償部分，亦應
        無前述民法第365條第1項所定六個月之除斥期間之限制
        ，合先敘明。
　　　⑵又因可歸責於債務人之事由，致為不完全給付者，債權
        人得依關於給付遲延或給付不能之規定行使其權利。因
        不完全給付而生前項以外之損害者，債權人並得請求賠
        償。因可歸責於債務人之事由，致給付不能者，債權人
        得請求賠償損害。債務人遲延者，債權人得請求其賠償
        因遲延而生之損害，民法第227條、第226條第1項、第2
        31條第1項分別定有明文。而所謂不完全給付，係指債
        務人提出給付不合債之本旨或債務人違反債之關係上之
        附隨義務。
　　　⑶本院查，本件原告出賣系爭鋼材給被告，自負有給付符
        合兩造約定品質之義務，於本件即指系爭鋼材應符合國
        家標準「CNS 00000 SN490C」之規範，本件原告並非鋼
        鐵製造業者，而係於接受被告之訂單後，向東和鋼鐵訂
        購符合規範之鋼材再出售給被告，此有東和鋼鐵材質證
        明書（出廠證明書）在卷可按（見本院卷一第17頁），
        且被告事後將系爭鋼材送交東和鋼鐵之物理實驗室檢驗
        ，結果亦屬符合規範（見本院卷一第41頁試驗報告），
        足見本件原告於履行本件買賣契約時，難認有何可歸責
        之事由存在。
　　　⑷況且原告出賣予被告之系爭鋼材，雖經業主送驗有兩次
        檢驗不合格之紀錄，但再送第三次檢驗即屬合格，已如
        前述。是以就最終結果而言，原告出售予被告之系爭鋼
        材，已經通過驗收而確實使用於被告承包之工程中。至
        於系爭鋼材於原告交付被告之後，送驗過程是否有所取
        樣之誤差，以致驗收不通過，實屬被告與上包昊海公司
        及業主之責任，難認係屬可歸責於原告之事由。
　　　⑸綜上所述，本件被告抗辯系爭鋼材有檢驗兩次不通過之
        事實，致使其工程遲延，被上包罰款240萬元，係屬可
        歸責於原告之不完全給付，應由原告賠償云云，並未能
        舉證證明原告有何可歸責之事由存在，故被告此部分之
        抗辯尚非可採。
　㈤按債務之抵銷須彼此互負債務，而其給付種類相同，並均屆
    清償期為要件。抵銷為消滅債務之單獨行為，只須與民法第
    334條所定之要件相符，一經向他方為此意思表示即生消滅
    債務之效果，原不待對方之表示同意。又被告對於原告起訴
    主張之請求，提出抵銷之抗辯，祇須其對於原告確有已備抵
    銷要件之債權即可，至原告對於被告所主張抵銷之債權曾有
    爭執，或被告已另案起訴請求，均不影響被告抵銷權之行使
    （最高法院19年上字第1048號、50年台上字第291號、67年
    台上字第1647號判決意旨參照）。綜上所述，本件原告向被
    告請求給付買賣貨款2,929,006元，被告對原告則有退貨損
    害（運費支出）之債權45,374元，其給付種類相同亦屆清償
    期，被告以之主張抵銷自屬適法。是原告之請求經被告為上
    述抵銷後，尚餘2,883,632元（2,929,006元-45,374元＝2,88
    3,632）部分，自屬可採。至被告以退貨貨款259,568元主張
    抵銷部分，原告業已自行減縮其請求數額，附此說明。
四、綜上所述，本件原告請求被告給付2,883,632元，及自支付
    命令聲請狀送達被告之翌日（即110年12月15日）起至清償
    日止，按年息5％計算之法定遲延利息，為有理由，應予准許
    。逾此部分之請求則為無理由，應予駁回。
五、本案事證已臻明確，兩造其餘主張陳述及所提之證據，經核
    於本院認定之事實不生影響，爰不予一一論駁，附此敘明。
六、訴訟費用負擔之依據：民事訴訟法第79條。
中　　華　　民　　國　　111 　年　　11　　月　　29　　日
                  民事第六庭    法　官　許映鈞
以上正本係照原本作成。
如對本判決上訴，須於判決送達後20日內向本院提出上訴狀。如
委任律師提起上訴者，應一併繳納上訴審裁判費。
中　　華　　民　　國　　111 　年　　11　　月　　29　　日
                                書記官　陳逸軒